【裁判字號】    92,交聲,1500
【裁判日期】    920923
【裁判案由】    交管條例聲異
【裁判全文】
臺灣板橋地方法院交通事件裁定                  九十二年度交聲字第一五號
    原處分機關  交通部公路總局臺北區監理所
    異  議  人  甲○○
    即受處分人
右列異議人即受處分人因違反道路交通管理處罰條例案件，對於交通部公路總局臺北
區監理所於民國九十二年九月八日所為之處分（原處分案號：北監營字第裁四─Ａ
Ａ五七一一八號），聲明異議，本院裁定如左：
    主  文
原處分撤銷。
甲○○不罰。
        理  由
一、異議意旨略以：異議人即受處分人甲○○主張伊未收到舉發違反道路交通管理事
    件通知單，且舉發單位亦無法提供採證照片，竟逕行裁處最高罰鍰，為此聲明異
    議云云。原處分機關略以：執勤員警於民國八十九年二月十一日十時九分，在羅
    斯福路查獲車號ＦＶＲ－一五０號重型機車，因「機車行駛禁行車道」，遂逕行
    舉發等語。
二、按機器腳踏車，不在規定車道行駛者，處新臺幣（下同）六百元以上一千八百元
    以下罰鍰，並記違規點數一點，道路交通管理處罰條例第四十五條第一項第十三
    款、第六十三條第一項第一款分別定有明文。
三、經查：本件異議人上開違規事實，固有交通部公路總局臺北區○○○○○道路交
    通管理事件裁決書（北監營字第裁四─ＡＡ五七一一八號）一紙附卷為證
     ；惟卷內並無舉發違反道路交通管理事件通知單及採證照片，經異議人向交通
    部公路總局臺北區監理所申訴後，該所乃請臺北市政府警察局中正第二分局提供
    ，中正第二分局覆以：有關甲○○君所有ＦＶＲ－一五０號機車交通違規（單號
    ＡＡ0000000）加洗採證照片案，因舉發單位駐地搬遷致使資料遺失，故
    無法提供，此有臺北市政府警察局中正第二分局九十二年七月二十三日北市警中
    正二分交字第０九二六一九五０九００號函在卷可稽；又本件雖經臺北市南海郵
    局以大宗掛號第九七六二九號郵寄異議人，但並無該掛號存根聯、退單或公示送
    達等相關資料，是本件無證據顯示異議人曾收受舉發違反道路交通管理事件通知
    單及採證照片，難認原舉發單位已合法送達本件通知單及採證照片。惟既無舉發
    違規通知單及採證照片，則本件違規時間、地點、違規事實、違規行為人、受處
    分人、舉發員警等資料，均無從於事後經由法院調查程序加以查證；甚或本件舉
    發通知單究竟是否已合法送達異議人，亦無從由卷內資料得知。是本件原處分機
    關僅係以違規查詢報表（電腦傳檔案件）為裁罰之唯一依據，別無其他任何證據
    得以證明原裁決所陳違規事實情形存在；據上，因認原處分機關所為處分行為，
    顯有未依證據衡酌之行為存在，換言之，機關間之傳輸資料作為處分依據應受嚴
    格之證據檢驗程序，否則，人民權利將因公權力機關之一紙公文書或內部傳輸資
    料而遭受不法侵害，是難僅憑卷內所附交通違規電腦查詢報表影本，即認異議人
    有上述違規事實。從而，對於本件異議人是否確有違規事實，因無事證證明，茲
    既不能證明異議人有如前開所述之違規行為，則原處分機關未予詳查遽予裁罰，
    即有未洽。是本件異議為有理由，原處分應予撤銷，另諭知異議人不罰。
四、據上論斷，應依道路交通案件處理辦法第二十條前段，裁定如主文。
中      華      民      國      九十二      年    九    月    二十三    日
                              臺灣板橋地方法院交通法庭
                                      法  官    連育群
右正本證明與原本無異。
如不服本裁定應於送達後五日內向本院提出抗告狀。
                                      書記官    蘇宥維
中      華      民      國      九十二      年    九    月    二十三    日


司法院資訊處製作；財團法人民間司法改革基金會備份。
